【裁判字號】    90,上易,250
【裁判日期】    900330
【裁判案由】    傷害等
【裁判全文】
臺灣高等法院高雄分院刑事判決                      九十年度上易字第二五號
    上  訴  人  臺灣高雄地方法院檢察署檢察官
    上  訴  人
    即  被  告  丙○○
    被      告  乙○○
右上訴人因被告傷害等案件，不服臺灣高雄地方法院八十九年度易字第一０八八號中
華民國八十九年十二月八日第一審判決（起訴案號：臺灣屏東地方法院檢察署八十九
年度偵字第二八一四號），提起上訴，本院判決如左：
      主  文
上訴駁回。
      事  實
一、丙○○前因積欠甲○○債務，經甲○○聲請法院強制執行後，即心生不滿。民國
    八十九年十一月九日十九時許，丙○○至甲○○位於屏東縣新埤鄉○○路一四二
    號住處庭院，二人又發生爭執，丙○○竟基於傷害之犯意，徒手毆打甲○○之頭
    部、胸部及手、腳，致甲○○頭頂部、左胸前受有多發性挫傷併淤血、左膝、右
    腿、左手多處擦裂傷等傷害。嗣甲○○為閃避追打即躲進屋內，丙○○見狀，竟
    又另興毀損之犯意，將甲○○置於庭院之茶几推翻，致放置於上之茶具，含茶壺
    一個、茶杯約二十餘個，均掉落於地而損壞，足生損害於甲○○。
二、案經甲○○訴請臺灣屏東地方法院檢察署檢察官偵查起訴。
      理  由
一、訊據被告丙○○矢口否認右揭犯行，辯稱：當天乙○○先至告訴人甲○○家，我
    隨後亦趕過去，甲○○有喝酒，一言不合就伸手打人，造成我鼻孔流血，我未打
    他，茶具是我們推來推去不小心推倒，不曉得誰打破等，後來甲○○就跑回客廳
    把門反鎖，並打電話報警，警察來到時，要甲○○去驗傷，他都不願意，他的驗
    傷單是事後偽造的，甲○○提出之照片是事後才拍照的云云。經查：
（一）右揭傷害部分之犯罪事實，業據告訴人於偵審中指訴綦詳，復有驗傷單一紙附
      卷可稽，再者，被告丙○○於檢察官偵訊時亦自承因債務問題去找甲○○談，
      甲○○不高興就出拳打我，我還擊等語，衡諸被告丙○○為教師，對一般事理
      均能知悉，若其未毆打告訴人當無供稱還擊之理。
（二）右揭毀損部分之犯罪事實，亦據告訴人甲○○指訴歷歷，且證人即到場處理之
      警員張俊明並到庭證稱：我們到時，告訴人開門出來，指著茶几稱被被告弄倒
      了，我有看到地上有破掉之茶杯及茶几被翻倒等語明確，並有告訴人提出之現
      場照片數幀在卷為憑，
（三）參諸同案被告乙○○經送法務部調查局測謊 (被告丙○○因年事已高，且情緒
      激動，故未予測試)，就「（一）丙○○未打甲○○；（二）渠等未打翻茶具
      經測試結果呈情緒波動反應，故認應為說謊（因設題為渠等未打翻茶具，故未
      能確定乙○○或丙○○其中何人，或二人共同毀損，惟據告訴人指訴，應為丙○○所推倒），有該局 (89)陸 (三)字第８９１７３２２９號鑑定通知書在卷
      可據。按測謊鑑定，係依一般人在說謊時，會產生遲疑、緊張、恐懼、不安等
      心理波動現象，乃以科學方法，由鑑定人利用測謊儀器，將受測者之上開情緒
      波動反應情形，加以紀錄，用以分析判斷受測者之供述是否違反其內心之真意
      ，而屬虛偽不實，故測謊鑑定，倘鑑定人具備專業之知識技能，復基於保障緘
      默權而事先獲得受測者之同意，所使用之測謊儀器及其測試之問題與方法，又
      具專業可靠性時，該測謊結果，如就有利之供述，經鑑定人分析判斷有不實之
      情緒波動反應，依補強性法則，雖不得作為有罪判決之唯一證據，但非無證據
      能力，仍得供裁判之佐證 (最高法院八十八年度台上字第二九三六號判決可資
      參照)，準此，堪認告訴人甲○○此部分之指訴，亦為實情。
（四）證人曾日順、林景飛雖均證稱未看到被告丙○○毆打告訴人，惟渠等均供稱被
      告與告訴人在屋內爭吵在先，嗣被告與告訴人吵到屋外時，渠等始到場，另曾
      繁耀於偵查中亦供稱其係事後才到，而告訴人指訴其受被告丙○○毆打係在屋
      內，故被告丙○○毆打告訴人時，證人曾日順、林景飛、曾繁耀應均尚未到場
      ，又證人林景飛供稱當時沒有注意告訴人之頭頂部、左膝、右腿是否有傷，而
      曾日順供稱當日距離較遠，曾繁耀經本院訊問告訴人當時有沒有受傷時，答稱
      沒有人打他，顯見當時亦未注意看告訴人身上有無傷，另警員張俊明供稱當時
      只注意告訴人臉部分沒有傷，但並未注意看手腳，且當時光線不是很清楚，從
      而，曾日順、林景飛、曾繁耀、張俊明之證詞，均難採為有利於被告丙○○之
      證據。綜上所述，被告丙○○上開所辯均屬事後飾卸之詞，而不足採，本件事
      證已臻明確，其犯行堪以認定。
二、核被告丙○○所為，係犯刑法第二百七十七條第一項之普通傷害罪，及同法第三
    百五十四條之毀損罪。被告所犯上開二罪間，犯意各別，行為不同，應分論併罰
    。
三、公訴意旨另以：緣被告乙○○於事實欄所載之時地，與被告丙○○共同基於傷害
    之犯意，由曾繁耀徒手毆打甲○○之頭部、胸部及手、腳等身體部位，乙○○則
    持椅子擊打甲○○之手部，因致甲○○之頭部、左胸前受有多發性挫傷併瘀血，
    左膝、右腿及左手則受有多處擦裂傷之傷害，因認被告乙○○亦涉有傷害之罪嫌
    。
四、本件公訴意旨認被告乙○○犯傷害罪嫌，無非依據告訴人之指訴及卷附之驗傷診
    斷證明為論據。惟按犯罪事實應依證據認定之，無證據不得推定其犯罪事實。又
    不能證明被告罪者，應諭知無罪之判決。刑事訴訟法第一百五十四條、第三百零
    一條第一項分別定有明文。又按告訴人之告訴，係以使被告受刑事訴追為目的，
    是其陳述是否與事實相符，仍應調查其他證據以資審認。又被害人之陳述如無瑕
    疵，且就其他方面調查又與事實相符，固足採為科刑之基礎，倘其陳述尚有瑕疵
    ，則在未究明前，遽採為論罪科刑之根據，即難認為適法。最高法院八十三年台
    上字第九八九號判決可資參佐。
五、訊據被告乙○○，堅決有傷害犯行，辯稱：當天伊找告訴人溝通事情，告訴人動
    手將伊推倒地等語。經查本案告訴人於偵訊時固指訴，被告乙○○持椅子打我右
    手，被我擋開後，再打我右腿云云，惟於原審審理時又改稱：乙○○拿著塑膠椅
    子及藤椅從我背後打我云云，前後供述已有不一，再者，依告訴人所提出之診斷
    證明，上載所受之挫傷併淤血等傷害，僅分布於頭頂部及左胸前，背部並無受傷
    跡象，至告訴人之左膝、右腿及左手等處雖亦有多處擦裂傷，然亦與一般情況下
    ，遭人持椅子毆打，多會伴隨有淤血挫傷等情況，迥不相同，顯見告訴人此部分
    之指訴已有瑕疵可指，況依被告乙○○於法務部調查局所受之測謊鑑定，就其未
    持椅子打告訴人乙節，經測試結果未呈情緒波動反應，研判應未說謊，有前揭鑑
    定通知書在卷足參，足認被告乙○○前開所辯尚堪採信。告訴人雖提出錄音帶二
    捲（附於偵卷）及譯文，主張被告乙○○與被告丙○○、曾繁耀三人共同毆打之
    情事，惟經本院二度勘驗錄音帶，僅有乙○○辱罵告訴人之聲音，其後段即告訴
    人所指三人共同毆打部分則因聲音吵雜，無法辨認，尚難據以認定被告乙○○亦
    有共同傷害犯行，另經本院向大順綜合醫院函查告訴人之傷勢，因該醫院關閉歇
    業，亦無查知。此外，復查無其他積極證據足認被告確有公訴人所指之傷害犯行
    。
六、原審依卷證資料，認被告丙○○罪證明確，適用刑法第二百七十七條第一項、第
    三百五十四條、第五十一條第五款、第四十一條第一項、罰金罰鍰提高標準條例
    第一條前段、第二條，。爰審酌被告並無前科，素行尚稱良好，且因心急家產即
    將遭拍賣，一時失慮而犯本罪，及告訴人所受之損害尚非重大，惟因被告犯後一
    再飾詞狡辯，毫無悔意等一切情狀，就傷害罪部分量處有期徒刑五月，毀損罪部
    分量處有期徒刑二月，並定執行為有期徒刑六月，及諭知易科罰金之折算標準，
    經核認事用法並無不當；並就被告乙○○部分為無罪之諭知，經核亦無違誤，被
    告丙○○上訴意旨，否認犯罪，指摘原判決不當，另檢察官依告訴人之聲請，以
    告訴人所指乙○○毆打告訴人之椅子即是塑膠及藤子所製，與審理所述相同，診
    斷書係醫師為大概之記載，原審未向醫院函查，即認告訴人背部未受傷云云，與
    事實有誤，指摘原判決不當，均為無理由，應予駁回。
據上論結，應依刑事訴訟法第三百六十八條，判決如主文。
本案經檢察官陳國全到庭執行職務。
中      華      民      國    九十      年      三      月     三十     日
                              臺灣高等法院高雄分院刑事第五庭
                                  審判長法官  吳水木
                                        法官  洪慶鐘
                                        法官  趙文淵
附錄：本判決論罪科刑法條：
附錄法條
刑法第二百七十七條第一項
傷害人之身體或健康者，處三年以下有期徒刑、拘役或一千元以下罰金。
刑法第三百五十四條
毀棄、損壞前二條以外之他人之物或令致不堪用，足以生損害於公眾或他
人者，處二年以下有期徒刑、拘役或五百元以下罰金。


司法院資訊處製作；財團法人民間司法改革基金會備份。
